【裁判字號】    96,易,610
【裁判日期】    970728
【裁判案由】    詐欺
【裁判全文】
臺灣士林地方法院刑事判決               96年度易字第610號
公  訴  人  臺灣士林地方法院檢察署檢察官
被      告  乙○○
                      樓
選任辯護人  林明輝律師
被      告  丁○○原名劉次善.
選任辯護人  許朝昇律師
上列被告因詐欺案件，經檢察官提起公訴（96年度偵字第2196號）
，本院判決如下：
    主  文
乙○○共同意圖為自己不法之所有，以詐術使人將本人之物交付
，處有期徒刑壹年陸月，減為有期徒刑玖月。
丁○○公訴不受理。
    事  實
一、乙○○係臺灣士林地方法院檢察署（下稱士林地檢署）工友
    （司機），與丁○○（原名劉次善）曾為國小同學，而丙○○則係丁○○之妻戊○○（原名羅惠齡）之弟。緣丙○○因
    販賣毒品案件經本院判處有期徒刑14年3 月確定，合併前案
    應執行有期徒刑18年2 月，甫於民國90年11月13日假釋出監
    並由士林地檢署觀護人執行保護管束中。嗣丙○○於92年7
    月16日又因毒品案件遭臺北縣政府警察局淡水分局查獲並移
    送士林地檢署，於翌（17）日下午5 時許，丙○○經士林地
    檢署准予具保釋放後，即由丁○○引介乙○○與之認識，並
    說乙○○在士林地檢署上班，可能可以幫忙，丙○○即與其
    女友甲○○、戊○○、丁○○、乙○○等人相約至臺北市士
    林區○○○路附近之「澎湖海產店」用餐，其間丁○○向丙○○詐稱「乙○○為士林地檢署主任檢察官秘書」云云，用
    餐完畢後，一行人又至台北市○○街「北屋卡拉OK店」唱歌
    喝酒，席間丙○○要求丁○○向乙○○請託，要乙○○設法
    讓丙○○之尿液檢驗過關，丁○○與乙○○商量後，乙○○
    與丁○○竟共同意圖為自己不法所有，由丁○○告知游照須
    花費新臺幣（下同）120 萬元之代價，由乙○○負責讓丙○○之尿液檢驗過關，並負責關說士林地檢署觀護人暫緩撤銷
    丙○○假釋等事宜，丙○○信以為真，遂於同年月18日請其
    妹妹己○○提領現金50萬元交予其後，其即於當晚在「北屋
    卡拉OK店」內囑託丁○○轉交乙○○，復於同年月25日再次
    與丁○○、乙○○相約至臺北市士林區○○○路與忠誠路口
    之「貴族商務旅館」樓上某房間內見面，乙○○即佯稱會儘
    快處理云云，其後丙○○於同年8 月20日復因違反槍砲彈藥
    刀械管制條例等案件遭內政部警政署刑事警察局逮捕移送士
    林地檢署後，經檢察官訊問後聲請羈押獲准，在某次提解出
    庭應訊時，乙○○親赴士林地檢署羈押室對丙○○謊稱：已
    處理好前開約定事項云云，丙○○不知有假，即通知其妹妹
    己○○再提領70萬元轉託丁○○轉交乙○○。嗣丙○○因尿
    液檢驗報告呈現陽性並遭撤銷假釋，經聯絡丁○○退還所交
    付款項，丁○○僅退還70萬元，餘50萬元推託不予處理，丙○○因而具狀向士林地檢署政風室舉發，始知上情。
二、案經丙○○告訴臺灣士林地方法院檢察署檢察官偵查起訴。
    理  由
壹、被告乙○○部分：
一、訊據被告乙○○坦承有與丙○○、戊○○、丁○○等人相約
    至臺北市士林區○○○路附近之「澎湖海產店」用餐，後來
    隔周又有至臺北市士林區○○○路與忠誠路口之「貴族商務
    旅館」樓上某房間內見面，亦有至士林地檢署羈押室與丙○○見面，惟矢口否認有上揭詐欺犯行，辯稱：伊僅是與丙○○、戊○○、丁○○等人在「澎湖海產店」吃便飯，席間並
    未談到要幫丙○○擺平官司之事，隔周伊有與丁○○一起去
    「貴族商務旅館」見丙○○，但去不到2 分鐘，伊覺的不對
    就先出來，之所以會與丙○○在羈押室見面，是因伊開囚車
    載丙○○從士林看守所至士林地檢署開庭，丙○○向伊要香
    菸，伊才拿香菸至羈押室給丙○○等語。
二、經查：（1） 丙○○於92年7 月17日下午5 時許，經士林地
    檢署准予具保釋放後，係由丁○○引介而認識乙○○，丙○○即與其女友甲○○、戊○○、丁○○、乙○○等人相約至
    臺北市士林區○○○路附近之「澎湖海產店」用餐，其間丁○○向丙○○詐稱「乙○○為士林地檢署主任檢察官秘書」
    云云，用餐完畢後，一行人又至台北市○○街「北屋卡拉OK
    店」唱歌喝酒，席間丙○○要求丁○○向乙○○請託，要乙○○設法讓丙○○之尿液檢驗過關，乙○○與丁○○商量後
    ，由丁○○告知丙○○須花費120 萬元之代價，由乙○○負
    責讓丙○○之尿液檢驗過關，並負責關說士林地檢署觀護人
    暫緩撤銷丙○○假釋等事宜，丙○○遂於同年月18日請其妹
    己○○提領現金50萬元交予其後，其即於當晚在「北屋卡拉
    OK 店 」內囑託丁○○轉交乙○○，復於同年月25日再次與
    丁○○、乙○○相約至臺北市士林區○○○路與忠誠路口之
    「貴族商務旅館」樓上某房間內見面，乙○○佯稱會儘快處
    理云云，其後丙○○於同年8 月20日復因違反槍砲彈藥刀械
    管制條例等案件遭內政部警政署刑事警察局逮捕移送士林地
    檢署後，經檢察官訊問後聲請羈押獲准，在某次提解出庭應
    訊時，乙○○親赴士林地檢署羈押室對丙○○謊稱：已處理
    好前開約定事項云云，丙○○即通知其妹己○○再提領70萬
    元轉託丁○○轉交乙○○等情，業據證人即被害人丙○○於
    本院審理時結證稱：「（問：用餐中你們談論何事？）談論
    我姐夫有介紹乙○○說是士林地檢署主任檢察官秘書，就談
    有關這些方面的問題，當時還沒談論其他事情。」、「當初
    我寫檢舉函時寫錯，寫成一百二十萬是在澎湖海產店講的，
    當天我們在澎湖海產店吃完飯後又到我姐姐開設的北屋卡拉
    OK店，一百二十萬是在澎湖海產店吃完飯後在北屋卡拉OK店
    內講的。丁○○在跟我講一佰二十萬元，當時我認為我是內
    行人，所以由丁○○他們去講就好了，而且若我跟乙○○說
    要多少錢，乙○○也不好意思開口，我知道丁○○、乙○○
    他們在談話，但我不確定他們是否確實在談錢的問題，是之
    後丁○○過來跟我（我在別桌）講一百二十萬。」、「（問
    ：與本案有關你提及的錢，你於何時交給何人？）92年7 月
    17日我交保在北屋丁○○說要120 萬，第一次我和甲○○92
    年7 月18日晚間拿50萬到北屋店內交給丁○○。92年8 月被
    抓後，我想說若觀護人先不要撤殘，若他們趕快幫我辦好，
    8 月的案子我可以趕快交保出去，（第二次拿錢部分）是乙○○親自到候審室跟我講，我問乙○○，你拜託他幫我處理
    的事情處理好了沒有，乙○○說都處理好，要我放心，我就
    通知己○○，因為當初是要付120 萬，所以要己○○再付出
    70萬給丁○○。所有的錢都是交給丁○○。」、「（問：當
    日後來到澎湖海產店時，丁○○有無介紹乙○○是士林地檢
    署主任檢察官秘書，乙○○聽後的反應？）乙○○沒有說什
    麼。」、「（問：後來去北屋卡拉OK時，乙○○有無去？何
    時離去？）乙○○從頭到尾都有參加。」、「（問：丁○○
    何時跟你說可以用錢解決你尿液是否有毒品反應？）我知道
    乙○○是法院裡面主任檢察官秘書，因為我也是內行人，我
    的訴求是看能不能毒品、尿液不要檢驗有毒，我和乙○○根
    本不熟，要透過丁○○和乙○○講。」、「（問：你何時知
    道乙○○是主任檢察官秘書後才提出你的訴求？）在澎湖海
    產店吃飯時，丁○○介紹乙○○是主任檢察官秘書我就知道
    了，之後去北屋唱歌、喝酒，我才跟丁○○提出這個訴求，
    請乙○○幫忙，這中間甲○○也在，我是內行人，所以故意
    避開讓他們去談，他們談完後，丁○○跟我說要一百二十萬
    。」、「（問：你和丁○○提出你要乙○○幫你處理尿液事
    情時，乙○○當時有無在你旁邊？）當時乙○○說他目前沒
    有辦法肯定的跟我答覆，乙○○當時有在旁邊，他說他儘量
    想辦法看看，等一個禮拜或十天後給我消息。」、「（問：
    何以後來在北屋開出一百二十萬價碼？）因為我當時的訴求
    可能太高，乙○○當時也可能是沒有把握，他說要過一週或
    十天才能夠給我肯定的消息能不能完全達到我想要的訴求，
    我知道說這個幫忙人家是一定要錢的，那我就讓丁○○、乙○○兩個人去談，他們談完後，丁○○說要一百二十萬，他
    們在北屋談了多久我不確定。」、「（後來你們是否又在92
    年7 月25日約在貴族旅館？該次幾人參加？）對，我、我乾
    姐范珍玉、甲○○先去開房間，後來乙○○與丁○○一起到
    。因為我認為貴族我熟，另外我認為離法院近，乙○○在這
    邊上班比較好找，可能是當日或前天我透過行動電話請丁○○約乙○○出來。」、「（問：當日丁○○、乙○○到後在
    房間待多久？這期間你們談論何事、內容？）至少一個小時
    以上。92年7 月18日我已經付五十萬現金，我希望尿液檢驗
    沒有毒品反應（才不會被觀護人撤銷殘刑）就談這方面的問
    題，丁○○不可能知道進行到何階段，大部分都是乙○○和
    我談，我問乙○○我跟他說的事情，現在進度怎麼樣，乙○○回說進度還沒有，還沒好，叫我放心。萬一，如果尿液有
    毒品反應，他叫我進去觀察勒戒，保證三個禮拜就要給我出
    來，我想說我有九年二月殘刑，誰能保證觀察勒戒三個禮拜
    就能出來，我就不同意，也跟乙○○這樣講，我說我去觀察
    勒戒如果被檢察官裁定戒治這樣一路走下去，連九年多的殘
    刑也被撤銷，撤銷殘刑不能假釋，這樣至少十年才能出來，
    在貴族大致談論這事情，要尿液弄到沒毒品反應，要弄到觀
    護人不能撤銷我殘刑，乙○○說他會儘量去弄」、「（問：
    92年8 月你因槍砲案被羈押遇到乙○○，你如何向乙○○提
    起這件事情？）是乙○○來看我，我問乙○○，拜託的事情
    處理的怎麼樣，乙○○回說，處理的差不多要我放心。」等
    語（見本院卷第63頁、第64頁、第66頁、第67頁、第71頁）
    ，核與證人甲○○於本院審理時結證稱：「（問：去完海產
    店後尚有無去哪？）去戊○○在德惠街開設卡拉OK店。我有
    去。」、「（問：92年7 月17日就是交保當天晚上你們在海
    產店吃完飯後，乙○○有跟你們去德惠街卡拉OK店嗎？（沈
    默，說，我想一下）有去。」、「（問：在卡拉OK店，乙○○、丁○○、戊○○、丙○○他們四人提到丙○○會被撤銷
    假釋的事情？）有。」、「（問：那時有無提到錢的事情？
    ）當天錢是沒提到，但是隔天我有跟丙○○有拿錢，五十萬
    去德惠街的卡拉OK店，給戊○○。」、「（問：丙○○有無
    說這五十萬的用途？）意思說不會被撤銷。」、「（問：他
    說這樣就不會被撤銷假釋？）對。」、「（問：給五十萬之
    後丙○○還有無給丁○○、乙○○另一筆或其他的錢？過程
    ？）有。第二筆錢不是丙○○直接給的，因為那時他又被關
    了。我只知道他們，就是丁○○又拿了一筆錢，但不是我經
    手的，我是聽丙○○說的，丙○○說原本講是一百二十萬，
    先拿五十萬，第二筆錢我不太清楚，我只知道是從他妹妹那
    裡拿的。」、「（問：後來你有無去過貴族汽車旅館？原因
    ？）有。跟丙○○過去的，就在給五十萬之後的那幾天。」
    、「（問：當時在貴族汽車旅館有誰？）被告丁○○、被告
    乙○○、我、丙○○，我忘記戊○○有沒有去。」、「（問
    ：當時在汽車旅館講什麼事情？）也是講撤銷那些事情。」
    、「（問：講撤銷假釋那些事情何人講的？是丁○○還是乙○○講的？）兩個人都有講。」等語（見本院卷第136 頁、
    137 頁138 頁、140 頁）相互吻合。（2） 再證人己○○於
    偵查中亦結證稱：「我二哥（即丙○○）有錢存在我戶頭，
    要我幫他領，時間是在去年（即92年）的7 、8 月間」、「
    記的領了一次是50萬元，是我去領的，領完等下班時才交給
    他」、「另外在這一筆錢之後我姐姐有向我拿70萬元」、「
    我記的好像是我哥寫信回家或是透過人跟我說他要借我姐姐
    70萬元，叫我去領出來給我姐姐」等語，（見93年度他字第
    3264 號 偵查卷一第225 頁、第226 頁）另證人即被告丁○○之妻戊○○於本院審理時亦坦承在北屋卡拉OK店有收到丙○○交付之50萬元及有收到己○○交付之70萬元，後來這
    120 萬元有還給丙○○等語，被告丁○○於本院審理時亦坦
    承有介紹丙○○與乙○○認識，有與乙○○、丙○○一起去
    海產店吃飯及在貴族汽車旅館見面，在北屋卡拉OK店丙○○
    交付50萬元時其有在場，雖證人戊○○及被告丁○○均稱50
    萬元是丙○○說戊○○上班很辛苦要其不要再上班，而主動
    要給戊○○50萬元，至於另70萬元是戊○○跟己○○借的，
    然此已為丙○○所否認，且己○○之所以會交付70萬元給戊○○是依丙○○之指示而交付，並非是戊○○直接向己○○
    所借，此亦據己○○證述如上，且丙○○長年在外或因入監
    服刑，甚少與戊○○往來，豈會無緣無故贈款或借款與戊○○之理。至於己○○於偵查中證稱「丙○○寫信回家或是透
    過人跟我說他要借我姐姐70萬元，叫我去領出來給我姐姐」
    ，經查當時丙○○已遭收押，其於看守所寫信或透過他人傳
    話，自不可能亦不能明白表示70萬元之用途，是丙○○寫信
    或傳話給己○○要其領70萬元借給戊○○，其主要目的是要
    己○○交付70萬元給戊○○，而不能據此認定該70萬元是丙○○要借給戊○○。（3） 再參以戊○○於92年10月30日前
    往台灣士林看守所與丙○○之會面談話紀錄亦談到：「叫那
    個許大哥，之前，就跟他說好，說楊小姐那裡的事情要幫我
    講好」、「（楊小姐是誰？）我報到那裡」、「這樣產生一
    個問題，之前50萬元是作什麼？」、「你跟他講，那裡若無
    法給我安打好，我時間到我就說出來，我一定會說出來，不
    會讓他在那吃頭路」此有臺灣士林看守所函附之接見登記表
    及士林地檢署檢察事務官勘驗92年10月30日丙○○、戊○○
    會客錄音光碟筆錄在偵查卷可參（見92年他字第3264號偵查
    卷一第68頁、第335 頁、第336 頁、337 頁），足證丙○○
    確有花錢活動，但事情並未依約處理。（4） 綜上所述，丙○○確有請託乙○○幫忙讓丙○○之尿液檢驗過關，並關說
    士林地檢署觀護人暫緩撤銷丙○○假釋等事宜，丙○○並依
    約定先後交付120 萬元與丁○○，被告乙○○雖辯稱：伊僅
    是與丙○○、戊○○、丁○○等人在「澎湖海產店」吃便飯
    ，席間並未談到要幫丙○○擺平官司之事，隔周伊有與丁○○一起去「貴族商務旅館」見丙○○，但去不到2 分鐘，伊
    覺的不對就先出來，之所以會與丙○○在羈押室見面，是因
    伊開囚車載丙○○從士林看守所至士林地檢署開庭，丙○○
    向伊要香菸，伊才拿香菸至羈押室給丙○○等語，惟乙○○
    若未答應幫忙讓丙○○之尿液檢驗過關，並關說士林地檢署
    觀護人暫緩撤銷丙○○假釋等事宜，丙○○何以會付款120
    萬元與丁○○，乙○○於海產店聚餐後又何以會一起去北屋
    卡拉OK 店 ，嗣又再去貴族汽車旅館與丙○○見面，甚至親
    赴士林地檢署羈押室與丙○○會面，足證被告乙○○所辯顯
    與事理有違，難以採信，本件事證明確，被告乙○○犯行堪
    以認定。
三、按被告乙○○行為後，刑法第2 條法律變更適用、第33條第
    5 款罰金之規定、第28條共犯之規定，已於94年1 月7 日經
    立法院修正三讀通過，總統命令公布，於95年7 月1 日施行
    ，該第2 條係規範行為後法律變更適用所生新舊法律比較適
    用之準據法，於新法施行後，應適用新法第2 條第1 項之規
    定，為「從舊從輕」之比較。
 1、罰金刑部分，刑法分則編各罪所定罰金刑之貨幣單位原為銀
    元，修正前刑法第33條第5 款規定：「罰金：1 元（銀元）
    以上。」，而依罰金罰鍰提高標準條例規定，就72 年6月26
    日前修正之刑法部分條文罰金數額提高2 至10倍，其後修正
    者則不提高倍數，並依現行法規所定貨幣單位折算新臺幣條
    例規定，以銀元1 元折算新臺幣3 元；修正後刑法第33條第
    5 款規定：「罰金：新臺幣1000元以上，以百元計算之。」
    ，刑法第33條第5 款所定罰金貨幣單位經修正為新臺幣後，
    刑法分則各罪所定罰金刑之貨幣單位亦應配合修正為新臺幣
    ，為使刑法分則編各罪所定罰金之最高數額與刑法修正前趨
    於一致，乃增訂刑法施行法第1條 之1 ：「中華民國94年1
    月7 日刑法修正施行後，刑法分則編所定罰金之貨幣單位為
    新臺幣。94年1 月7 日刑法修正時，刑法分則編未修正之條
    文定有罰金者，自94年1 月7 日刑法修正施行後，就其所定
    數額提高為30倍。但72 年6月26日至94年1 月7 日新增或修
    正之條文，就其所定數額提高為3 倍。」；從而，刑法分則
    編各罪所定罰金刑之最高數額，於上開規定修正後並無不同
    ，惟修正後刑法第33第5 款所定罰金刑最低數額，較之修正
    前提高，自以修正前刑法第33條第5 款規定，較有利於被告
    。
2 、修正前刑法第28條規定：「二人以上共同『實施』犯罪之行
    為者，皆為共同正犯。」修正後為：「二人以上共同『實行
    』犯罪之行為者，皆為共同正犯。修正前刑法第31條第1 項
    規定：因身分或其他特定關係成立之罪，其共同『實施』或
    教唆幫助者，雖無特定關係，仍以共犯論。」修正後則為：
    「因身分或其他特定關係成立之罪，其共同實行、教唆或幫
    助者，雖無特定關係，仍以正犯或共犯論。但得減輕其刑。
    」均將舊法之「實施」修正為「實行」。原「實施」之概念
    ，包含陰謀、預備、著手及實行等階段之行為，修正後僅共
    同實行犯罪行為始成立共同正犯。是新法共同正犯之範圍已
    有限縮，排除陰謀犯、預備犯之共同正犯，且新法就無身分
    之人，增列減輕其刑之規定。新舊法就共同正犯之範圍及未
    具身分之共犯之刑責，既因此而有變動，自屬犯罪後法律有
    變更，並以修正前之規定較不利於被告，應適用新法（最高
    法院96年度台上字第3773號刑事判決可資參照）。
四、查被告乙○○是擔任士林地檢署之司機，並未負責尿液鑑定
    運送之工作，此有士林地檢署97年4 月7 日之函文附於本院
    卷第106 頁可參，其與丁○○共同向丙○○謊稱其係士林地
    檢署主任檢察官秘書，可幫忙讓丙○○之尿液檢驗過關，並
    關說士林地檢署觀護人暫緩撤銷丙○○假釋等事宜，丙○○
    因而誤信認其可幫忙處理，而先後交付120 萬元與丁○○。
    核其所為係犯刑法第339 條第1 項之詐欺取財罪。又乙○○
    係基於單一之詐欺犯意對丙○○行騙，丙○○雖先後接續分
    2 次付款，應只成立一個詐欺取財罪。被告乙○○與被告丁○○間有犯意之聯絡及行為之分擔，應依修正後之刑法第28
    條論以共同正犯。爰審酌被告乙○○是擔任士林地檢署之司
    機，竟不知潔身自愛，而甘為司法黃牛，損壞司法形象，犯
    後亦不知悔悟，及檢察官求刑5 年等一切情狀，本應從重量
    刑，惟念及其前並無不良素行且已返還詐欺款項120 萬元與
    被害人，酌處如主文所示之刑。又被告為本件犯罪時間係在
    96年4 月24日以前，所犯之詐欺罪，宣告刑為有期徒刑1 年
    6 月合於減刑條件，應依中華民國96年罪犯減刑條例第2 條
    第1 項第3 款予以減輕其宣告刑二分之一。
貳、被告丁○○部分
一、公訴意旨另謂被告丁○○與被告乙○○有共犯上揭之刑法第
    339條第1項之詐欺罪。
二、按於直系血親、配偶或同財共居親屬之間，犯本章（竊盜）
    之罪者，得免除其刑。前項親屬或其他五親等內血親或三親
    等內姻親之間，犯本章之罪者，須告訴乃論。又第324 條之
    規定，於前六條之罪準用之。刑法第324 條及第343 條分別
    訂有明文。又告訴乃論之罪，其告訴經撤回者，應諭知不受
    理之判決，刑事訴訟法第303 條第3 款亦訂有明文，經查本
    件被告丁○○所犯係刑法第339 條第1 項詐欺取財罪，而被
    告丁○○係丙○○之姊夫，為二等姻親，此有丙○○之個人
    戶籍資料及被告丁○○與其配偶戊○○之戶籍謄本附於本院
    卷可參，是本案被告丁○○所犯之親屬間詐欺罪，係告訴乃
    論之罪，告訴人丙○○於本院審理時已撤回本件告訴，此有
    本院審判筆錄及撤回告訴狀附於本院卷可稽，依照前揭說明
    ，被告丁○○部分自應為不受理之諭知。
據上論斷，應依刑事訴訟法第299 條第1 項前段、第303 條第3
款，修正後刑法第2 條第1 項、刑法第339 條第1 項、修正後刑
法第28條，刑法施行法第1 條之1 ，中華民國96年罪犯減刑條例
第2 條第1 項第3 款、第7 條，判決如主文。
本案經檢察官翁偉倫到庭執行職務
中    華    民    國    97    年    7     月    28    日
                  刑事第一庭審判長法  官  洪英花
                                  法  官  雷雯華
                                  法  官  賴邦元
以上正本證明與原本無異。
如不服本判決，應於收受送達後10日內向本院提出上訴書狀，其
未敘述上訴理由者，應於上訴期間屆滿後20日內向本院補提理由
書狀（均須按他造當事人之人數附繕本）。
                                  書記官  游育慈
中    華    民    國    97    年    7     月    28    日
中華民國刑法第339條
（普通詐欺罪）
意圖為自己或第三人不法之所有，以詐術使人將本人或第三人之
物交付者，處5 年以下有期徒刑、拘役或科或併科1 千元以下罰
金。
以前項方法得財產上不法之利益或使第三人得之者，亦同。
前二項之未遂犯罰之。


司法院資訊處製作；財團法人民間司法改革基金會備份。
